【裁判字號】    90,台上,5606
【裁判日期】    900912
【裁判案由】    重利
【裁判全文】
最高法院刑事判決                                九十年度台上字第五六○六號
    上  訴  人  甲○○
    選任辯護人  魯寶文律師
右上訴人因重利案件，不服台灣高等法院中華民國九十年二月二十八日第二審更審判
決 (八十九年度上更(一)字第一六三號，起訴案號：台灣台北地方法院檢察署八十五年
度偵字第一二九七一號) ，提起上訴，本院判決如左：
    主  文
上訴駁回。
    理  由
按刑事訴訟法第三百七十七條規定：上訴於第三審法院，非以判決違背法令為理由，
不得為之。是提起第三審上訴，應以原判決違背法令為理由，係屬法定要件。如果上
訴理由並未依據卷內訴訟資料，具體指摘原判決不適用何種法則或如何適用不當，或
所指摘原判決違法情事，顯與法律規定得為第三審上訴理由之違法情形，不相適合時
，均應認其上訴為違背法律上之程式，予以駁回。本件上訴人甲○○上訴意旨略稱：
(一)原判決撤銷第一審科處有期徒刑一年緩刑四年之判決，改判處有期徒刑十月，但未
宣告緩刑，使上訴人蒙受實質上之不利益，違反刑事訴訟法第三百七十條禁止不利益
變更原則，自有未合。(二)刑法上之重利罪以實際取得重利為要件，上訴人放款非但未
收受重利，反遭借款人倒帳，有多張不獲兌現之支票可證，原判決未說明不予採納之
理由，亦未論列上訴人到底獲利多少，逕以上訴人獲利甚多，難認無再犯之虞，而不
予宣告緩刑，殊有未洽。且既謂上訴人獲利甚多，又謂縱其事後催討本金不順而虧本
，亦不影響犯罪之成立云云，前後矛盾。而案發迄今，上訴人不再有重利行為，足證
已無再犯之虞，原判決謂「難認無再犯之虞」，有認定事實不憑證據、理由不備及理
由矛盾之違法等語。
惟查原判決認定上訴人甲○○常業重利之事實，已敘明係依憑上訴人及同案被告李志
銘、黃淑貞之供述，證人劉靜蘭、唐台麗、謝文宗、蔡春桃、洪慶燦、陳培基、陳玉
田、簡政國、邱佩芬、徐宗達、高丁山、陳坤木、曾淑美、吳妙軒等人之證言，扣案
之身分證三張、駕駛執照一張、支票四十六張、本票三十三張及帳冊三本等資料，為
其所憑之證據。按刑事訴訟法第三百七十條前段規定：由被告上訴或為被告之利益而
上訴者，第二審法院不得諭知較重於原審判決之刑。此項禁止不利益變更之限制，係
適用於由被告上訴或為被告之利益而上訴之情形，倘係檢察官為被告之不利益而上訴
者，自不受該項規定之限制。本件第一審判處上訴人有期徒刑一年緩刑四年後，上訴
人不服提起上訴，檢察官亦認第一審判決宣告緩刑有所不當，為上訴人之不利益提起
上訴，原審既認檢察官之上訴為有理由，將第一審判決撤銷，改判處上訴人有期徒刑
十月，其未同時宣告緩刑，自無違反禁止不利益變更原則之問題，上訴意旨第一點執
此指摘原判決不當，顯非合法之上訴理由。又原判決已說明依前開借款人人數及扣案
帳冊之多，足認上訴人與李志銘、黃淑貞係以重利犯行為常業，其等先扣利息，而取
得重利，犯罪即已成立，縱事後催討本金不順而虧本，於既已成立之犯罪不生影響。
上訴人先後貸款予劉靜蘭等多位借款人，原判決已列表逐一記載借款時間、金額及利
率，其中利率有高達月息三十六分、三十九分、四十二分者，原審依借款人人數與帳
冊之多及預扣重利等情，認上訴人放款對象甚眾，獲利甚多，難謂無再犯之虞，而未
為緩刑之宣告，並無上訴意旨所指認定事實不憑證據、理由不備及理由矛盾等違法情
事。上訴意旨第二點憑持己見，對原審刑罰裁量職權之依法行使及不影響判決本旨之
枝節問題，任意指摘，亦非合法之第三審上訴理由。其上訴違背法律上之程式，應予
駁回。
據上論結，應依刑事訴訟法第三百九十五條前段，判決如主文。
中      華      民      國     九十     年      九      月     十二     日
                              最高法院刑事第八庭
                                  審判長法官  張  信  雄
                                        法官  賴  忠  星
                                        法官  張  清  埤
                                        法官  張  淳  淙
                                        法官  林  永  茂
      右正本證明與原本無異
                                              書  記  官
中      華      民      國     九十     年      九      月    二十四    日


司法院資訊處製作；財團法人民間司法改革基金會備份。
